【裁判字號】    92,交上易,118
【裁判日期】    920408
【裁判案由】    過失傷害
【裁判全文】
臺灣高等法院刑事判決                          九十二年度交上易字第一一八號
    上  訴  人  臺灣板橋地方法院檢察署檢察官
    被      告  丙○○
右上訴人，因被告過失傷害案件，不服臺灣板橋地方法院九十一年度交易字第六四一
號，中華民國九十二年一月二十九日第一審判決（起訴案號：臺灣板橋地方法院檢察
署九十一年度偵字第一三七二二號）提起上訴，本院判決如左：
    主  文
上訴駁回。
    理  由
一、公訴意旨略以，被告丙○○係營業小客車司機，於民國（下同）九十一年五月八
    日七時五十分許，駕駛Ｕ四─四四０號營業小客車，由台北縣中和市往板橋火車
    站方向行駛；途經板橋市○○○路向二車道（上訴書改正為劃有白實線分隔快
    慢車道及黃實線分隔對向之向四車道），應注意遵行車道行駛，依當時情形
    並無不能注意之情事，竟因該路段因塞車而停滯眾多車輛，而行駛於機車道上，
    即行駛至漢生東路二一五號海山高中前與海生路口交叉之網狀道路淨空區；適有
    甲○○騎乘ＢＥＬ─五０六號重機車，附載其子乙○○，沿漢生東路逆向從車輛
    間之空隙前來，因煞車不及而撞擊丙○○前開車輛之左後視鏡接近左前車門之板
    金部分；致甲○○受有右膝擦挫傷、右第二趾挫傷、乙○○受有右外踝骨折之傷
    害。因認被告丙○○有犯刑法第二百八十四條第二項前段業務過失傷害罪嫌。
二、公訴人認被告右開罪嫌，無非以告訴人甲○○、乙○○之指訴，並以告訴人等之
    診斷證明書、現場與車損照片及道路交通事故補充資料為據，憑以推論被告違規
    行駛於機車道上，使他車無法預知機車道上會有營業小客車以致造成碰撞；故有
    過失責任且從被告車輛之撞擊點在於左方後照鏡附近，而非在車頭，可認係被告
    未注意車前狀況所致，亦有過失責任。
三、本件被告丙○○於右開時地駕駛營業小客車在海山高中前，與告訴人甲○○所駕
    駛重機車碰撞，致甲○○及附載之乙○○受傷等客觀事實，業據告訴人指訴，且
    有診斷證明書、現場及車損照片為證，復有報告機關所附道路交通事故補充資料
    表可稽，並為被告所是認，固堪認定。惟關於本件車禍之發生，原因何在？告訴
    人與被告各執一詞，究竟被告應否負過失責任？則待審認。經查：
  (一)本件車禍發生地點為板橋市海山高中校門口前之漢生東路上；被告行車路線為由
    東往西，即自中和市往板橋火車站方向行駛，已臨校門口；告訴人甲○○騎乘機
    車行車路線為由西往東，即從對向駛來，左轉欲穿越車道至校門口。按轉彎車本
    須禮讓直行車行車，直行車具有路權之優先，而車輛轉彎時，本須待直行路線已
    清楚，無直行車之駛時，始得轉彎。茲告訴人甲○○所駕機車，未待直行路線
    車輛清楚，即行左轉，自有過失，而被告為直行車，對之具有優先路權，難認有
    過失。
  (二)據原審卷內所附照片顯示，海山高中校門前之漢生東路，係以黃實線分隔之
    向四快車道，外側尚有以白實線分隔之慢車道（起訴書誤為向二車道，但上訴
    書已自行更正）。告訴人甲○○機車行車路線，應係從校門口對面之慢車道左轉
    ，其欲抵校門，則須穿越原來自己行車方向之兩快車道，再穿越被告行車方向之
    兩快車道，又穿越被告行車方向之一慢車道，始能抵達。按告訴人甲○○為慢車
    駕駛人，不顧四重直行車流，橫越快車道，過失情節重大；次據告訴人在檢察官
    偵查中自承，其係從汽車空隙中穿過快車道云云，可見當時快車道之車輛係呈停
    滯狀態，否則，豈有所謂「空隙」可言？故若被告所駕駛之營業小客車已如被告
    所述，當時因車流擁塞，無法前行而停滯在海山高中校門口云云，則告訴人橫向
    穿越「空隙」撞來被告，被告豈有過失可言？不然，若車流雖擁擠，但仍有緩慢
    移動現象，但被告須注意以及能注意者，應為自己遵行方向之車前狀況，豈能預
    料橫向會有機車穿越移動車流中所謂「空隙」前來？被告駕駛汽車，對此不可預
    知之「穿越空隙」行為，所致生之結果，難認應負過失責任。
  (三)本件被告所駕駛營業小客車撞擊點在於左側後視鏡接近左前車門之板金處，而車
    頭正前方或車前保險桿處並無撞擊痕跡，此有卷附車輛受損照片可證。按告訴人
    駕駛機車，係利用如其所述之車流間空隙通過，但如被告營業小客車前原來有真
    有「空隙」，因被告不及注意告訴人之穿越而碰撞，則撞擊點應呈現在被告營業
    小客車之車頭正前方或車前保險桿處，而非在左側後視鏡接近左前車門之板金處
    ；反之，本件撞擊點呈現在被告營小客車之左側，足見當時被告所駕營業小客車
    已行駛超過告訴人橫向穿越之路線，對於告訴人強行穿越車流所致生之結果，難
    認應負過失責任。
  (四)查本件車禍發生時，告訴人甲○○係附載其子乙○○於機車後座，欲送其子至海
    山高中上學，訊之告訴人陳稱，其子應到校時間為上午七時卅分云云。而車禍發
    生時刻，已是上午七時五十分許，顯見其子已經遲到，故告訴人甲○○倉皇中致
    生過失之可能甚大。反之，被告為營業計程車司機，查其車上已有乘客在座（見
    後敘學校教官楊敬禹之證詞），無須空車而急於覓客，儘可從容忍受塞車，較無
    因而致生過失之可能。徵之當時在校門口執行職務之教官楊敬禹所證，車禍發生
    時，乘客急於改搭車離去，離去時對其陳述「機車在路口迴轉，撞及計程車，自
    己摔倒」云云，益見被告應無過失。按教官楊敬禹所轉述不詳姓名乘客之證言，
    固屬傳聞證據，惟此項傳聞係目擊者於事件發生後立即就事件所為之陳述，應認
    具有證據能力（美國聯邦證據法第八０三條(1)參照）。蓋目擊者基於人類本能嫉
    惡之正義感，遇事件發生不假思索之陳述，可信為真且核與上述論斷合，故可
    採為證據；而轉述者為學校教官，習慣於執行校規，所為轉述，亦甚足憑信；況
    證人楊敬禹所述當時目擊證人陳述二、三次，被告與告訴人均在場，告訴人未曾
    表達意見云云，告訴人甲○○對之毫無爭議，益徵證人楊敬禹所述非虛。
  (五)審閱卷附道路交通事故調查報告表及所附現場草圖，本件車禍發生地點係海山高
    中校門前該方向二車道之外車側，公訴人誤為機車道，故執以論被告過失責任，
    自無可取。又被告遵道行駛，但因車流擁塞，停滯於網狀道路淨空區，並非故意
    暫停，亦不足執此引為過失之依據。
  (六)綜上所述，本件車禍之發生，難認被告有過失自不能遽認被告過失傷害罪。
四、原審諭知被告無罪之判決，洵屬正當。公訴人上訴意旨所指摘原判決之違誤，為
    無理由，均已併述如前，故其上訴，應予駁回。
據上論結，應依刑事訴訟法第三百六十八條判決如主文。
本案經檢察官朱兆民到庭執行職務。
中      華      民      國    九十二    年      四      月      八      日
                              臺灣高等法院交通法庭
                                  審判長法  官  陳  祐  治
                                        法  官  楊  炳  禎
                                        法  官  王  炳  梁
右正本證明與原本無異。
不得上訴。
                                        書記官  初  玲  玲
中      華      民      國    九十二    年      四      月      十      日


司法院資訊處製作；財團法人民間司法改革基金會備份。
